臺灣板橋地方法院刑事判決　　　　　　　96年度訴字第2278號
公　訴　人　臺灣板橋地方法院檢察署檢察官
被　　　告　丙○○　36歲民.
選任辯護人　林曜辰律師
　　　　　　張　權律師
上列被告因偽造有價證券等案件，經檢察官提起公訴（96年度偵
緝字第853 號），本院判決如下：
    主  文
丙○○犯竊盜罪，累犯，處有期徒刑陸月，減為有期徒刑月；
又犯偽造有價證券罪，累犯，處有期徒刑年陸月，如附表編號
一所示偽造之支票壹紙沒收。應執行有期徒刑年捌月，如附表
編號一所示偽造之支票壹紙沒收。
    事  實
一、丙○○前曾於民國85、86年間因搶奪、詐欺、背信等案件，
    經法院先後判處有期徒刑一年、五月、三月確定，並定其應
    執行刑一年六月；又曾於85、90年間因竊盜、違反麻醉藥品
    管理條例、偽造印文等案件，經法院先後判處有期徒刑八月
    、六月、三月確定，並定其應執行刑一年三月；又曾於91年
    間因偽造文書案件，經法院判處有期徒刑一年，其後上開徒
    刑接續執行，於91年8 月27日假釋出監，至92年5 月31日縮
    刑期滿執行完畢。詎其猶不知悔改，復於95年7 月間某日（
    起訴書誤載為「95年8 月間某日」），在其任職工作之臺北
    縣三重市○○路○ 段3 之1 號「蜜天下鮮果廣場」辦公室內
    ，徒手竊取放置在該辦公室保險箱內上層之該店前會計甲○○（於94年4 月間離職）所有如附表所示板信商業銀行三重
    分行帳戶空白支票2 紙（該支票帳戶原係以甲○○名義開立
    ，借供「蜜天下鮮果廣場」店使用，甲○○因誤認其放置在
    上開辦公室保險箱內之上開帳戶票據號碼SC0000000 至SC00
    00000 號空白支票共53紙已遺失，而曾於93年10月14日申報
    遺失並辦理掛失止付）。其得手上開甲○○所有空白支票2
    紙後，旋又另基於偽造有價證券及行使之犯意，隨後復將放
    置在上開保險箱內下層之該店店長戊○○所有之印章1 枚，
    擅自盜用，持以蓋用印文於上開竊得之甲○○所有如附表編
    號一所示空白支票之發票人簽章欄上，然後將該印章放回原
    處，之後再於上開95年7 月間竊得之日起至同年8 月28日止
    間某日，在臺北縣、市某處，接續於其竊得如附表編號一所
    示甲○○之空白支票上，擅自填載如附表編號一所示支票之
    發票日、票面金額等內容完成簽發，而偽造如附表編號一所
    示支票1 紙，其後再於95年9 月12日，持上開偽造支票至臺
    北市○○○路丁○○住處，向不知情之丁○○調取現金而行
    使。嗣於同日下午2 時40分許，經丁○○在臺北縣三重市○○○路與同安街口，將上開偽造支票交付委由不知情之乙○○，至臺北縣三重市合作金庫商業銀行三重分行存入帳戶提
    示時遭退票，經警循線調查，因而查悉上情。
二、案經彰化縣警察局員林分局報請臺灣板橋地方法院檢察署檢
    察官偵查起訴。
    理  由
一、訊據被告丙○○對於上揭竊盜犯行部分供認不諱，惟就其上
    開偽造有價證券部分，矢口否認有此部分犯行，辯稱：伊竊
    得如附表所示支票2 紙時，該2 紙支票均已填載並蓋好戊○○印文簽發完成，其中1 紙係本件新臺幣（下同）15萬元之
    支票，另1 紙好像是10萬元之支票，上開10萬元之支票，在
    本案移送警方前，被老闆林金順發現後，叫伊出面處理，伊
    就把該10萬元支票還給老闆，上開15萬元支票則係於95年6
    月底7 月初，伊去花名「露露」之丁○○在臺北市○○○路
    之住處時，遺失伊之皮夾，連同皮夾內之上開15萬元支票一
    起遺失，伊並未將該15萬元支票交給丁○○換取現金云云。
    另辯護人亦為被告辯護稱：除被告上開所辯外，另依甲○○
    之證述，本件系爭15萬元支票，其於93年間即因找不到已辦
    理作廢，是該支票客觀上已喪失有價證券性質，僅屬一般私
    文書云云。經查：
    (一)被告有於上揭時地竊取被害人甲○○所有如附表所示支票
      2 紙之犯罪事實，已據被告供認不諱，核與被害人甲○○
      、證人戊○○等於偵查、審理證述情節大致相符，並有如
      附表編號一所示支票、退票理由單影本各1 紙附卷可資佐
      證，此部分竊盜犯行，堪認屬實無訛。
    (二)被告雖辯稱上情云云，否認有上開偽造被害人甲○○所有
      如附表編號一所示空白支票並持以行使之犯行，然查被告
      於第一次偵查時即已供稱：伊有持甲○○之支票向他人調
      現，伊係跟丁○○調的，該支票上金額是伊填的等語甚明
      （見96年度偵緝字第853 號偵查卷30頁），雖其後於偵審
      中即翻異前詞改稱：本件上開系爭支票伊係拿到丁○○家
      中不見，弄丟時該支票上只有蓋好發票人印章，其餘空白
      ，伊並無在該支票上偷蓋戊○○之印章，亦無填載金額、
      日期，亦沒有將該支票拿給別人云云，惟經檢視比對被告
      於偵訊筆錄上簽名之字跡與本件上開系爭支票上金額書寫
      之字跡，可見被告簽名中「陳」字中「木」之書寫筆勢，
      與上開支票金額字跡中「整」字中「木」之書寫筆勢雷同
      ，其次被告簽名中「信」字之「人」字旁寫法，亦與上開
      支票金額字跡中「伍」字之「人」字旁寫法相似，再其簽
      名中「口」字之書寫方式，亦與上開支票金額字跡中「拾
      」、「萬」等字中「口」字之書寫方式亦近相似，綜合以
      觀，被告偵訊筆錄之簽名核與上開系爭支票之金額字跡，
      書寫筆勢相似度甚高，此亦與被告於上開初次偵訊時所供
      情節相符。次據證人丁○○於偵查中亦結證稱：被告確有
      於上揭時地交付本件上開系爭支票向伊調現，被告將該支
      票拿給伊時，已填載完成，之後伊將該支票委由乙○○代
      為存入銀行帳戶提示等語明確（見96年度偵字第880 號偵
      查卷44至45頁），並經證人乙○○於本院審理時證稱：丁○○確有交付上開支票委由伊代為存入銀行帳戶提示等語
      屬實（見本院96年12月11日審判筆錄11至12頁），且證人
      丁○○上開證述情節，亦與被告上開第一次偵訊時供述情
      節相符，可見被告確有將上開支票交付丁○○調現而行使
      ，且該支票於被告持有交付丁○○調現行使時，已填載簽
      發完成，再徵諸證人甲○○、戊○○於偵審中均已明確證
      稱：上開系爭支票，失竊前係空白支票，未填載發票日期
      、金額，亦未蓋印簽發，伊等並無在該支票上填寫日期、
      金額及蓋印等語（見96年度偵緝字第853 號偵查卷45頁、
      50頁、51頁、本院96年10月23日審判筆錄5 頁、8 頁、96
      年12月11日審判筆錄6 頁），且衡諸常情，上開系爭支票
      既係以甲○○名義申領使用，依一般銀行支票使用實務，
      該支票如需得銀行同意付款，必當於該支票蓋用甲○○登
      錄於該銀行帳戶之印鑑，始得付款，否則將遭銀行以其印
      鑑不符為由退票，因此甲○○、戊○○於合法使用該支票
      情形下，當無可能在上開甲○○之支票上，蓋用戊○○之
      印章簽發支票，況上開系爭支票早於93年10月14日即因甲○○遺忘其放置何處誤以為遺失，而申報遺失掛失止付，
      未曾再使用，此亦有卷附之該支票遺失票據申報書、票據
      掛失止付通知書等影本可稽，而戊○○於甲○○離職後，
      該店即改用以戊○○名義申領之支票使用，亦不知尚有上
      開系爭支票之存在，當無再填載上開系爭支票蓋印簽發使
      用，亦經戊○○於偵審中證述明確，從而其等上開所證上
      開系爭支票失竊前，原係空白支票並無蓋用戊○○印章之
      情，核與常情事理相符，應屬真實，由此即見在上開系爭
      空白支票失竊後持有至填載用印簽發完成交付丁○○之被
      告，顯堪認有擅自填寫用印偽造該支票之情甚為灼然。綜
      上所述，足見被告上開所辯，顯係事後畏罪卸責之詞，自
      不足採。
    (三)至辯護人上開雖辯稱：本件系爭15萬元支票，其於93年間
      即因找不到已辦理作廢，是該支票客觀上已喪失有價證券
      性質，僅屬一般私文書云云。然核諸證人甲○○於偵審中
      所述及上開卷附之遺失票據申報書、票據掛失止附通知書
      等，本件系爭支票僅係申辦遺失掛失止付，並無作廢之情
      ，其次觀諸扣案之上開系爭支票，其支票上亦無任何作廢
      之標示，核與一般正常使用之銀行支票相同，如填載簽發
      完成，仍具流通性質，自仍屬有價證券，是辯護人上開所
      辯，亦尚不足採。
    是依上所述，參互印證，本件事證已臻明確，被告上揭犯行
    均堪認定，應予依法論科。
二、核被告丙○○上揭所為，分別係犯刑法第320 條第1 項之竊
    盜罪、同法第201 條第1 項之偽造有價證券罪。其上開所犯
    竊盜罪部分，係一行為竊取同一被害人甲○○所有如附表所
    示空白支票2 紙，僅成立一罪；公訴意旨雖就被告竊取如附
    表編號二所示空白支票1 紙部分，漏未敘載，惟此部分係包
    含於起訴之同一竊盜行為範圍內，本院應併予敘明論究；又
    公訴意旨另謂被告同時另犯有竊取戊○○之印章1 枚之行為
    云云，然此依證人戊○○於偵審中之供述，均僅指證被告有
    盜蓋其上開印章於本件上開系爭支票上之行為，並未指訴被
    告有竊取拿走其上開印章之情，被告亦堅決否認有竊取戊○○印章之行為，足見被告此部分行為僅係取用其上開印章作
    為簽發偽造上開系爭支票之用，並無不法所有之意圖，故其
    此取用戊○○印章之行為，應僅係單純之盜用印章行為，尚
    與竊盜之主觀犯意要件有間，自不構成竊盜行為，是公訴意
    旨上開就此部分所認尚有未洽，惟此僅係被告上開被訴竊盜
    行為範圍之減縮，故亦無庸另為無罪之諭知，附此敘明。又
    其上開所犯偽造有價證券部分，其持被害人戊○○之印章擅
    自蓋用簽發甲○○空白支票之盜用印章行為，係偽造有價證
    券之部分行為，再其後行使偽造有價證券之低度行為，應為
    偽造之高度行為所吸收，均不另論罪。另被告前曾於85、86
    年間因搶奪、詐欺、背信等案件，經法院先後判處有期徒刑
    一年、五月、三月確定，並定其應執行刑一年六月；又曾於
    85 、90 年間因竊盜、違反麻醉藥品管理條例、偽造印文等
    案件，經法院先後判處有期徒刑八月、六月、三月確定，並
    定其應執行刑一年三月；又曾於91年間因偽造文書案件，經
    法院判處有期徒刑一年，其後上開徒刑接續執行，於91年8
    月27 日 假釋出監，至92年5 月31日縮刑期滿執行完畢，有
    臺灣高等法院被告全國刑案紀錄表在卷可稽，被告前受有期
    徒刑執行完畢後，於五年以內故意再犯本件有期徒刑以上之
    二罪，均為累犯，應依刑法第47條第1項 規定，各加重其刑
    。又被告所犯上開竊盜、偽造有價證券二罪，犯意各別，行
    為互殊，所犯罪名不同，應予分論併罰。爰審酌被告素行、
    犯罪之動機、目的、對被害人所造成之危害及犯罪後之態度
    等一切情狀，各量處如主文所示之刑，以資懲儆。再本件被
    告犯罪後，中華民國九十六年罪犯減刑條例業已制定，經總
    統於96年7 月4 日公布，同年月16日生效施行，查本件被告
    上開二罪犯罪時間，均係在96年4 月24 日 以前，所犯竊盜
    罪，雖係該條例第3 條第1 項第15款所列之罪，惟其上開宣
    告刑未逾有期徒刑一年六月之刑，核諸中華民國九十六年罪
    犯減刑條例第2 條第1 項、第3 條等規定，合於減刑條件，
    爰依該條例第2 條第1 項第3 款規定，減其宣告刑二分之一
    ；至所犯偽造有價證券罪，亦係該條例第3 條第1 項第15款
    所列之罪，且其上開宣告刑已逾有期徒刑一年六月之刑，核
    諸上開減刑條例規定，不合於減刑條件，故此部分不予減刑
    ，併予敘明；其所犯上開應減刑之竊盜罪，減刑後，並依上
    開減刑條例第11條規定，與其所犯上開不應減刑之偽造有價
    證券罪之宣告刑，適用刑法第51條定其應執行之刑。另如附
    表編號一所示偽造之支票1 紙，依刑法第20 5條規定，應就
    其所犯偽造有價證券之罪，併予宣告沒收。
據上論斷，應依刑事訴訟法第299 條第1 項前段，刑法第320 條
第1 項、第201 條第1 項、第47條第1 項、第51條第5 款、第20
5 條，刑法施行法第1 條之1 ，中華民國九十六年罪犯減刑條例
第2 條第1 項第3 款、第7 條、第11條，判決如主文。
本案經檢察官靳開聖到庭執行職務
中　　華　　民　　國　　96　　年　　12　　月　　28　　日
                刑事第三庭  審判長法  官  王  屏  夏
                                  法  官  王  偉  光
                                  法  官  彭  全  曄
以上正本證明與原本無異
如不服本判決應於送達後10日內向本院提出上訴狀
                                  書記官  吳  詩  琳
中　　華　　民　　國　　96　　年　　12　　月　　28　　日
附錄本案論罪科刑法條全文：
中華民國刑法第320條
（普通竊盜罪、竊佔罪）
意圖為自己或第三人不法之所有，而竊取他人之動產者，為竊盜
罪，處 5 年以下有期徒刑、拘役或 5 百元以下罰金。
意圖為自己或第三人不法之利益，而竊佔他人之不動產者，依前
項之規定處斷。
前二項之未遂犯罰之。
中華民國刑法第201條
（有價證券之偽造變造與行使罪）
意圖供行使之用，而偽造、變造公債票、公司股票或其他有價證
券者，處3年以上10年以下有期徒刑，得併科3千元以下罰金。
行使偽造、變造之公債票、公司股票或其他有價證券，或意圖供
行使之用，而收集或交付於人者，處1年以上7年以下有期徒刑，
得併科3千元以下罰金。
--------------------------------------------------------------------------
附表：
┌─┬─────┬────┬────┬───────┬───┬─────┐
│編│ 票據號碼 │票據金額│發票日期│付款銀行、帳號│發票人│備      註│
│號│          │(新臺幣)│        │、戶名        │      │          │
├─┼─────┼────┼────┼───────┼───┼─────┤
│一│SC0000000 │十五萬元│95.08.30│板信商業銀行三│戊○○│其上發票人│
│  │          │        │        │重分行、      │      │簽章欄盜蓋│
│  │          │        │        │00-0000000、  │      │「戊○○」│
│  │          │        │        │甲○○        │      │印文1 枚  │
├─┼─────┼────┼────┼───────┼───┼─────┤
│二│SC0143XXX │十萬元  │不詳    │板信商業銀行三│不詳  │已返還被害│
│  │          │        │        │重分行、      │      │人        │
│  │          │        │        │00-0000000、  │      │          │
│  │          │        │        │甲○○        │      │          │
└─┴─────┴────┴────┴───────┴───┴─────┘
